【裁判字號】    99,交易,79
【裁判日期】    990315
【裁判案由】    過失傷害
【裁判全文】
臺灣臺中地方法院刑事判決              99年度交易字第79號
公  訴  人  臺灣臺中地方法院檢察署檢察官
被      告  丙○○
上列被告因過失傷害案件，經檢察官提起公訴（98年度偵字第26
701號），本院判決如下：
    主    文
丙○○犯過失傷害罪，處拘役拾伍日，如易科罰金，以新臺幣壹
仟元折算壹日。
    犯罪事實
一、丙○○於民國98年8月9日上午，駕騎車牌號碼BZK-778號機
    車，沿臺中縣清水鎮○○路由西向東方向行駛，途經臺中縣
    清水鎮○○路與鎮○○街○○路口時，原應注意在交岔路口
    十公尺內不得臨時停車，且不得併排臨時停車；又機車起駛
    前應注意前後左右有無障礙或車輛行人，並應讓行進中之車
    輛行人優先通行。竟疏未注意上開交通規則，貿然在上開交
    岔路口之鰲峰路右側臨時停車，而與駕駛車牌號碼B5-4111
    號自用小客貨兩用車、亦臨時停車在該處路旁之陳進安（另
    經檢察官為不起訴處分）聊天，且丙○○之機車係併排停放
    在陳進安汽車之左側，而妨害後方來車通行之順暢。嗣於同
    日上午7時55分許，丙○○與陳進安聊畢欲離去該處時，又
    未注意後方有無車輛，及未讓行進中之車輛優先通行，即貿
    然向左前方起駛前行。適有甲○○駕騎車牌號碼VTR-667號
    機車，自丙○○後方沿鰲峰路往東方向駛近丙○○時，因未
    充分注意車前狀況，復受到甲○○上述違規臨時併排停車及
    貿然起駛行為之影響，閃避不及，緊急煞車而滑倒在丙○○
    後方（雙方機車並未碰撞），因而受有右腳第五蹠骨骨折之
    傷害。
二、案經甲○○訴由臺中縣警察局清水分局移送臺灣臺中地方法
    院檢察署檢察官偵查起訴。
    理    由
一、按現行刑事訴訟法為保障被告之反對詰問權，排除具有虛偽
    危險性之傳聞證據，以求實體真實之發見，於該法第159條
    第1項明定被告以外之人於審判外之言詞或書面陳述，除法
    律有規定者外，不得作為證據。又被告以外之人於審判外之
    陳述，雖不符前4條之規定（即刑事訴訟法第159條之1至同
    條之4），而經當事人於審判程序同意作為證據，法院審酌
    該言詞陳述或書面陳述作成時之情況，認為適當者，亦得為
    證據；當事人、代理人或辯護人於法院調查證據時，知有第
    159條第1項不得為證據之情形，而未於言詞辯論終結前聲明
    異議者，視為有前項之同意，刑事訴訟法第159條之5定有明
    文。本件檢察官、被告均未就卷內證據資料之證據能力有所
    爭執，且迄於言詞辯論終結前，均未主張有刑事訴訟法第15
    9條第1項不得為證據之情形，是應認已同意卷內證據均得作
    為證據，且經本院審酌後，認無不適當之情形，應認本案調
    查之卷內證據均有證據能力。
二、訊據被告丙○○對於上揭時、地，因與友人聊天而臨時停車
    於路旁，嗣有告訴人甲○○途經該處時，因閃避不及而滑倒
    受傷等事實，並不爭執，僅答辯稱：雖然我車子停在路旁有
    錯，但是告訴人自己騎車太快，所以閃避不及而滑倒受傷，
    不能夠都怪我等語。經查：
(一)上開被告違規在交岔路口臨時併排停車及貿然起駛，致後方
    告訴人來車閃避不及，緊急煞車而滑倒受傷之事實，業經告
    訴人於警詢、偵訊時證述明確，復有卷附道路交通事故現場
    圖、道路交通事故調查報告(一)、(二)、事故現場及機車照片、
    童綜合醫院一般診斷書在卷可資佐證。又證人即案發後至事
    故現場載送告訴人就醫之楊金達，於偵訊時亦證稱：「我到
    現場時有看到丙○○、陳進安二人，當時是陳進安開車，是
    開豐田的廂型車，右側車輪壓在白線，另一側車輪在車道。
    我過去時，甲○○有跟我說車禍的情形，當天是颱風天，有
    下雨，視線很不好，他看到前面車子及機車占在車道，看到
    時要煞車已經來不及就摔倒了。甲○○在我送他到醫院就醫
    途中，在車上跟我說丙○○的機車突然開走，讓他嚇一跳」
    等語（見偵卷第11、12頁）；參之證人陳進安於偵訊時所證
    ：「我是從鎮○○街左轉過來，看到丙○○，我才把車子停
    在路邊跟丙○○講工作上的事。丙○○是在我的駕駛座旁講
    話」等語（見偵卷第6頁），及被告於偵訊時所稱：「我是
    剛要騎走時，告訴人才滑倒的」等語（見偵卷第12頁），堪
    認被告確有在交岔路口併排臨時停車，妨害後方來車通行之
    順暢，復未注意後方來車動態而貿然起駛前行等交通違規行
    為。
(二)按汽（機）車在交岔路口十公尺內不得臨時停車，且不得併
    排臨時停車；又起駛前應注意前後左右有無障礙或車輛行人
    ，並應讓行進中之車輛行人優先通行，道路交通安全規則第
    111條第1項第2、5款、第89條第1項第6款分別定有明文。次
    按刑法上之過失，其過失行為與結果間，在客觀上有相當因
    果關係始得成立，所謂相當因果關係，係指依經驗法則，綜
    合行為當時所存在之一切事實，為客觀之事後審查，認為在
    一般情形下，有此環境、有此行為之同一條件，均可發生同
    一之結果者，則該條件即為發生結果之相當條件，行為與結
    果即有相當之因果關係。反之，若在一般情形下，有此同一
    條件存在，而依客觀之審查，認為不必皆發生此結果者，則
    該條件與結果不相當，不過為偶然之事實而已，其行為與結
    果間即無相當因果關係（最高法院72年臺上字第192號判例
    意旨參照）。本案被告駕駛機車，若能注意上開交通安全規
    則，不在交岔路口併排臨時停車，起駛前亦能注意後方來車
    動態，禮讓行進中之機車優先通行，即不會造成後方來車閃
    避不及，緊急煞車而滑倒之事故，告訴人自不會發生受傷之
    結果，惟被告卻疏未注意而肇事，告訴人之受傷與被告之過
    失行為間，自具有相當因果關係。
(三)本案事故地點即臺中縣清水鎮○○路係筆直而開闊之路段，
    告訴人若能充分注意車前狀況，提前發現被告違規臨時停車
    之情形及起駛動向，預作防範而減速慢行、小心通過，當不
    致閃避不及，緊急煞車而滑倒受傷，故本件告訴人於駕騎機
    車時，亦有未注意車前狀況之過失，堪可認定。雖告訴人未
    能充分注意車前狀況，而就本件事故之發生亦與有過失，惟
    此僅屬量刑時對被告有利之審酌因素，尚無從阻卻被告過失
    傷害刑責之成立。本件被告犯行洵堪認定，應依法論罪科刑
    。
三、核被告所為，係犯刑法第284條第1項前段之過失傷害罪。爰
    審酌被告輕忽交通規則，造成告訴人受有上述傷害，復未與
    告訴人達成和解之犯後態度，及告訴人亦與有過失等一切情
    狀，量處如主文所示之刑，並諭知易科罰金之折算標準。
據上論斷，應依刑事訴訟法第299條第1項前段，刑法第284條第1
項前段、第41條第1項前段，刑法施行法第1條之1，判決如主文
。
本案經檢察官乙○○到庭執行職務。
中    華    民    國    99    年    3     月    15    日
                刑事第13庭  法  官  蔡建興
以上正本證明與原本無異。
如不服本判決，應於收受判決後10日內向本院提出上訴書狀，並
應敘述具體理由；其未敘述上訴理由者，應於上訴期間屆滿後20
日內向本院補提理由書（均須按他造當事人之人數附繕本）「切
勿逕送上級法院」。
                            書記官  黃英寬
中    華    民    國    99    年    3     月    15    日
附錄本案論罪科刑法條
刑法第284條第1項：
因過失傷害人者，處六月以下有期徒刑、拘役或五百元以下罰金
，致重傷者，處一年以下有期徒刑、拘役或五百元以下罰金。

司法院資訊處製作；財團法人民間司法改革基金會備份。
